臺灣彰化地方法院民事判決
110年度訴字第31號
原      告  富邦產物保險股份有限公司

法定代理人  羅建明  
訴訟代理人  林俞佐  
            林揚軒  
            何正偉  
被      告  陳昭貴  

被      告  旭生貨運股份有限公司

法定代理人  王筠嘉  
上二人共同
訴訟代理人  游昱睿  
            周品言  
上列當事人間請求損害賠償事件，本院於民國110年10月14日言
詞辯論終結，判決如下：
    主  文
被告陳昭貴應給付原告新台幣捌萬肆仟捌佰陸拾肆元，及自民國
一百零九年十一月二十七日起至清償日止，按年息5%計算之利息
。
原告其餘之訴駁回。
訴訟費用由被告陳昭貴負擔百分之十一，餘由原告負擔。
本判決得假執行。
    事實及理由
一、原告主張：
  ㈠被告陳昭貴受僱於被告旭生貨運股份有限公司（下稱被告旭
    生公司）擔任司機，被告陳昭貴於民國107年8月29日駕駛被
    告旭生公司所有、車號000-00之聯結拖板車，在彰化縣○○鎮
    ○○路00號公司大門前，因倒車不當之過失，碰撞由訴外人林
    振宏所駕駛，原告之被保險人三泰富士耐燃建材股份有限公
    司所有車牌號碼為000-0000號自用小客車（下稱系爭自小客
    車、系爭事故），經原告賠付被保險人修復費用新臺幣（下
    同）775,229元後，依保險法第53條，取得被保險人對債務
    人之損害賠償請求權。
  ㈡爰依民法第191條之2、第196條、第188條第1項、保險法第53
    條，請求被告連帶賠償原告775,229元，及自起訴狀繕本送
    達翌日起至清償日止，按年息5％計算之利息。  
二、被告答辯：
  ㈠被告陳昭貴部分：訴外人林振宏駕駛原告之被保險車輛進入
    事故現場之工廠大門時，應注意前方由被告陳昭貴駕駛之聯
    結拖板車正在倒車，並已開啟倒車蜂鳴器，訴外人林振宏未
    注意車前狀況執意進入廠區，應負70％肇事責任，被告陳昭
    貴應負30％肇事責任。又原告之被保險車輛出廠日期為102年
    12月，迄系爭事故發生時之107年8月29日，已使用4年10月
    ，維修零件應扣除折舊費後應為74,672元，工資95,055元，
    合計169,727元，而被告陳昭貴僅需負擔30％肇事責任，應賠
    付金額應為50,918元。
  ㈡被告旭生公司部分：原告於109年10月始追加旭生公司為被告
    ，已罹於民法第197條前段之2年時效期間，被告旭生公司主
    張時效抗辯等語。
  ㈢並聲明：原告之訴駁回。
三、經本院協助兩造整理爭點，爭執與不爭執事項如下：
　㈠不爭執事實：
　1.被告陳昭貴於107年8月29日駕駛被告旭生公司所有、車號00
    0-00之聯結拖板車，在彰化縣○○鎮○○路00號公司大門口倒車
    時，適有訴外人林振宏駕駛原告之被保險人所有之系爭自小
    客車直行進入廠區，兩車發生碰撞，原告已賠付被保險人修
    復費用775,229元。
　2.系爭自小客車維修之零件費用680,174元、工資95,055元，
    於102年12月出廠，如以4年9月計算折舊加計工資費用為173
    ,043元；如以4年10月計算折舊加計工資費用為169,727元。
　3.原告於109年10月7日追加旭生公司為被告，請求旭生公司與
    被告陳昭貴連帶賠償。
　㈡爭執事項：
　1.被告陳昭貴就系爭事故是否應負過失責任？
　2.系爭自用小客車之折舊年數及損害為何？
　3.訴外人林振宏是否與有過失?
　4.原告請求被告旭生公司連帶賠償有無理由？
四、得心證之理由：
　㈠原告主張：被告陳昭貴於上開時地，駕駛被告旭生公司所有
    之聯結拖板車與訴外人林振宏駕駛系爭自小客車發生碰撞，
    原告已賠付被保險人系爭自小客車車損一事，為兩造所不爭
    ，並有現場照片、系爭自小客車行車執照、原告公司之保險
    理賠書、電子發票證明聯影本、公路監理電子閘門車籍資料
    在卷為憑（見本院卷第17至23頁、第63頁、第79頁），堪信
    為真。
　㈡被告陳昭貴就系爭事故應負過失責任：
　1.按因故意或過失，不法侵害他人之權利者，負損害賠償責任
    ；汽車、機車或其他非依軌道行駛之動力車輛，在使用中加
    損害於他人者，駕駛人應賠償因此所生之損害，民法第184
    條第1項前段、第191條之2分別定有明文。查被告陳昭貴不
    爭執倒車時與訴外人林振宏之自小客車發生碰撞，自為被告
    陳昭貴駕駛非依軌道行駛之動力車輛時加損害於他人，被告
    陳昭貴應負賠償責任應屬明確。
　2.被告陳昭貴雖辯稱案發時已開啟倒車蜂鳴器，訴外人林振宏
    應知其駕駛聯結拖板車正在倒車，卻仍執意進入廠區，應負
    完全之過失責任云云。惟按汽車倒車時，應顯示倒車燈光或
    手勢後，謹慎緩慢後倒，並應注意其他車輛及行人。大型汽
    車須派人在車後指引，如無人在車後指引時，應先測明車後
    有足夠之地位，並促使行人及車輛避讓，道路交通安全規則
    第110條第2、3款定有明文。查系爭事故發生之地點雖為彰
    化縣○○鎮○○路00號之訴外人大倡國際商務股份有限公司工廠
    內，並非道路範圍，然駕駛人駕駛非依軌道行駛之動力交通
    工具行進間，本應注意周遭人車之安全，避免發生碰撞，而
    大型車輛因體積龐大，操控靈敏度較低，一發生碰撞卻損害
    嚴重，故駕駛大型車輛時自須格外注意周遭人車之距離與動
    態，避免發生事故，且因大型車輛倒車速度緩慢，倒車所需
    空間範圍較大，周遭人車常無法辨識該車之行車動態與範圍
    ，而需派人於車後指揮促使其他人車閃避，惟被告陳昭貴於
    倒車時，卻疏未注意車後有訴外人林振宏駕駛自小客車進入
    廠區，應促使其避讓，亦未於倒車時派人於車後指引而發生
    系爭事故，被告陳昭貴就系爭事故自應負過失責任。至於被
    告陳昭貴雖辯稱已開啟倒車蜂鳴器，訴外人林振宏應知悉其
    正在倒車云云，惟大型車輛倒車時本應負較高之注意義務，
    尚難因已開啟倒車蜂鳴器即可迴避該義務，尤其被告陳昭貴
    係在人車往來頻繁密集之工廠大門口倒車，倒車時更應注意
    有無人車通過，如無法確保倒車時無人車穿越，自應委請他
    人先行指揮淨空，是縱使被告陳昭貴已開啟倒車蜂鳴器，就
    系爭事故之發生亦有過失。
　㈢系爭自用小客車之折舊年數及損害數額：　
　1.按負損害賠償責任者，除法律另有規定或契約另有訂定外，
    應回復他方損害發生前之原狀；第1項情形，債權人得請求
    支付回復原狀所必要之費用，以代回復原狀，民法第213條
    第1項、第3項定有明文。但修理材料以新品換舊品，應予折
    舊（最高法院77年度第9次民事庭會議決議㈠參照）。
　2.查系爭自小客車為102年12月出廠，有行車執照在卷足憑，
    至107年8月29日事故受損時止，依營利事業所得稅查核準則
    第95條第6款規定：「固定資產提列折舊採用定率遞減法者
    ，以一年為計算單位，其使用期間未滿一年者，按實際使用
    之月數相當於全年之比例計算之，不滿一月者，以月計」之
    方法計算結果，使用之時間應以4年10月計，其汽車及附加
    零件已有折舊，原告對於計算折舊並不爭執，應將折舊部分
    予以扣除。本院依行政院所頒固定資產耐用年數表及固定資
    產折舊率之規定，自用小客車之耐用年數為5年，依定率遞
    減法每年折舊千分之369，系爭自小客車之零件費用為新台
    幣680,174元，有原告所提估價單為憑，依上開標準扣除折
    舊額後，原告所得請求之材料費用為74,672元，加上不應折
    舊之工資95,055元，則修復系爭系爭自小客車之必要費用應
    為169,727元。　　
  ㈣原告應承擔訴外人林振宏之與有過失責任：
　1.按保險法第53條第1項規定：「被保險人因保險人應負保險
    責任之損失發生，而對於第三人有損失賠償請求權者，保險
    人得於給付賠償金額後，代位行使被保險人對於第三人之請
    求權。但其所請求之數額，以不逾賠償金額為限。」又損害
    賠償祇應填補被害人實際損害，保險人代位被害人請求損害
    賠償時，依保險法第53條第1項規定，如其損害額超過或等
    於保險人已給付之賠償金額，固得就其賠償之範圍，代位請
    求賠償，如其損害額小於保險人已給付之賠償金額，則保險
    人所得代位請求者，應祇以該損害額為限（最高法院65年台
    上字第2908號判例意旨參照）。本件原告之請求權係代位被
    害人而來，乃基於被害人損害賠償請求權之法定移轉，加害
    人仍須有故意過失始須負賠償之責，因此，民法第217條過
    失相抵之規定，於原告取得法定移轉之損害賠償請求權向被
    告陳昭貴求償時，仍有其適用。
　2.按汽車行駛時，駕駛人應注意車前狀況及兩車並行之間隔，
    並隨時採取必要之安全措施；查訴外人林振宏亦駕駛非依軌
    道行駛之動力交通工具，其駕駛系爭自小客車前行進入廠區
    時，未注意右前方由被告陳昭貴駕駛之聯結拖板車正在倒車
    ，仍前行進入廠區，導致聯結拖板車之車板後側與系爭自小
    客車右前方引擎蓋、右前車門發生碰撞，是訴外人林振宏就
    系爭事故亦與有過失，本院審酌本件車禍發生時之情狀，及
    訴外人林振宏、被告陳昭貴各應負之注意義務等情，認為訴
    外人林振宏、被告陳昭貴之過失責任比例各為50%，據此，
    被告陳昭貴之賠償金額應為84,864元(計算式：169,727÷2≒8
    4864，元以下四捨五入)。
　㈤原告請求被告旭生公司連帶賠償：　
　1.按受僱人因執行職務，不法侵害他人之權利者，由僱用人與
    行為人連帶負損害賠償責任，民法第188條第1項前段定有明
    文。查被告陳昭貴受雇於被告旭生公司，駕駛旭生公司所有
    之聯結拖板車載運貨品時，發生本件車禍等節，為兩造所不
    爭，是原告依上開規定請求被告旭生公司連帶賠償應屬有據
    。
　2.惟按保險法第53條第1項之保險代位權，通說係權利之法定
    移轉，因此，保險人取得代位權後，雖得以自己之名義，逕
    對第三人行使代位權，然其本質，係承繼被保險人對於第三
    人之損害賠償請求權而來，其請求權消滅時效，自應以被保
    險人可行使請求權時起算。查原告於109年10月7日始對被告
    旭生公司為本件請求，有民事追加被告聲明狀為據(見本院
    卷第87至89頁)，已逾民法第197條第1項前段之時效，被告
    旭生公司為時效抗辯(見本院卷第187頁)應屬有據，是此部
    分原告對被告旭生公司之請求權因時效完成而已消滅。
　3.至連帶債務人中之一人消滅時效已完成，依民法第276條第2
    項規定，固僅該債務人應分擔之部分，他債務人同免其責任
    ，惟依民法第188條第3項規定，僱用人與為侵權行為之受僱
    人間並無應分擔部分，從而，縱使被害人對為侵權行為之僱
    用人之損害賠償請求權消滅時效完成，亦不影響得向受僱人
    請求之數額，併此敘明。
五、末按給付有確定期限者，債務人自期限屆滿時起，負遲延責
    任；給付無確定期限者，債務人於債權人得請求給付時，經
    其催告而未為給付，自受催告時起，負遲延責任。其經債權
    人起訴而送達訴狀，或依督促程式送達支付命令，或為其他
    相類之行為者，與催告有同一之效力，民法第229條第1項及
    第2項定有明文。又遲延之債務，以支付金錢為標的者，債
    權人得請求依法定利率計算之遲延利息。但約定利率較高者
    ，仍從其約定利率；應付利息之債務，其利率未經約定，亦
    無法律可據者，週年利率為5%，民法第233條第1項及第203
    條亦有明文。本件原告對被告陳昭貴之損害賠償債權，核屬
    無確定期限之給付，既經原告起訴而送達訴狀，被告陳昭貴
    迄未給付，當應負遲延責任，是以原告請求被告陳昭貴賠償
    上開損害加計給付自起訴狀繕本送達翌日即109年11月27日
    起(見本院卷第119頁)至清償日止按週年利率百分之五計算
    之遲延利息，核屬有據。
六、綜上所述，原告依民法第191條之2、保險法第53條第1項規
    定，請求被告陳昭貴給付84,864元，及自109年11月27日起
    至清償日止按週年利率百分之五計算之遲延利息，為有理由
    ，應予准許；逾此部分之請求，則屬無據，應予駁回。又本
    件命被告陳昭貴給付之金額未逾50萬元，依民事訴訟法第38
    9條第1項第5款規定，應職權宣告假執行。
七、本件事證已臻明確，兩造其餘攻擊、防禦方法及所提出之各
    項證據資料，核與判決結果不生影響，爰不逐一論述，附此
    敘明。
八、訴訟費用負擔之依據：民事訴訟法第79條。
中　　華　　民　　國　　110 　年　　11　　月　　4　　日
                  
　　　　　　　　　民事第二庭    法　官　王姿婷
以上正本係照原本作成。
如對判決上訴，應於判決送達後20日內向本院提出上訴狀。如委
任律師提起上訴者，應一併繳納上訴審裁判費。
中　　華　　民　　國　　110 　年　　11　　月　　4 　　日
                                書記官  吳曉玟